【裁判字號】    92,交上訴,129
【裁判日期】    921223
【裁判案由】    業務過失致死
【裁判全文】
臺灣高等法院高雄分院刑事判決                  九十二年度交上訴字第一二九號
    上  訴  人  臺灣屏東地方法院檢察署檢察官
    被      告  丙○○
右上訴人因業務過失致死案件，不服臺灣屏東地方法院九十二年度交訴字第四二號中
華民國九十二年八月四日第一審判決（起訴案號：臺灣屏東地方法院檢察署九十二年
度偵字第一五○○號），提起上訴，本院判決如左：
      主  文
原判決撤銷。
丙○○從事業務之人，因業務上之過失致人於死，累犯，處有期徒刑壹年陸月。
      事  實
一、丙○○曾於民國八十六年間，因竊盜案件經臺灣屏東地方法院判處有期徒刑八月
    確定，於八十七年十二月二十七日縮短刑期執行完畢，仍不知謹慎行事，其擔任
    國鎮開發股份有限公司（下稱國鎮公司）所僱用之司機，為從事駕駛業務之人，
    於九十一年十二月七日十五時四十五分許，駕駛車號三三一－ＱＫ號自用攪拌式
    大貨車（國鎮公司所有），沿屏東縣長治鄉南二高橋下工地由南往北方向，穿越
    長治鄉○○路與南二高橋下工地之交岔路口時，原應注意駕駛人駕駛汽車，應遵
    守道路交通標線之指示，不得跨越分向限制線行駛，並應注意汽車行駛時，駕駛
    人應注意車前狀況，並隨時採取必要之安全措施，而依當時天候晴、日間自然光
    線充足、視距良好、路面乾燥無缺陷，路中無障礙物，並無不能注意之情況，竟
    疏於注意，貿然穿越劃有分向限制線之中興路前進，適有葉信宏騎乘車號ＬＣＳ
    －九九二號重型機車搭載乙○○，沿中興路由東往西方向行駛時，為丙○○所駕
    駛上開車輛之右前輪所撞及，因而人車倒地，葉信宏遭該自用攪拌式大貨車之右
    後輪輾過，受有顱骨、肋骨開收性粉碎性骨折內出血等傷害，而當場死亡；乙○○亦摔入該車車底下，而受有左足踝骨折併三角韌帶斷裂、左小腿壓砸傷及皮膚
    缺損體表面積百分之四、左小腿肛屈肌受損、腳掌彎曲功能受損、左肩韌帶受傷
    等傷害。丙○○於有偵查犯罪職權機關發覺其為犯人前，即向到場處理員警陳振
    文自首其肇事，並進而接受裁判。
二、案經屏東縣警察局屏東分局報請，及由乙○○、乙○○之母戊○○訴請臺灣屏東
    地方法院檢察署檢察官偵查起訴。
      理  由
一、右揭時、地被告丙○○如何駕駛前開大貨車，未注意車前狀況及違規跨越分向限
    制線，以致撞及被害人葉信宏所騎乘之機車，致使被害人葉信宏當場死亡及告訴
    人乙○○受有右開傷害等事實，業據：
  (一)被告迭於原審、本院坦承不諱，復有道路交通事故調查報告表、交通事故處理報
    告、車籍資料、車籍作業系統－查詢認可資料表、屏東縣警察局舉發違反道路交
    通管理事件通知單及交通事故現場照片二十九張附卷可稽（見相驗卷第五、十六
    至二八頁）。
  (二)被害人葉信宏因本件車禍受有顱骨、肋骨開收性粉碎性骨折、內出血等傷害而當
    場死亡；而告訴人乙○○受有右開傷害各節，亦經臺灣屏東地方法院檢察署檢察
    官督同法醫人員相驗屬實，製有勘驗筆錄、相驗屍體證明書、驗斷書、相驗及勘
    驗照片在卷（相驗卷第二九至三十、三四至四十、四八至六二頁），並經被害人
    父母己○○、丁○○及告訴人乙○○、戊○○指訴甚明，復有告訴人乙○○就醫
    之高雄長庚醫院九十二年二月十一日第二六六五號診斷證明書一份可參（見相驗
    卷第七六頁），而乙○○之母戊○○於本院亦陳明「乙○○車禍受傷治療後，現
    在走路還可以，勉強可以慢慢的跑」等語（見本院卷第三九頁），足見告訴人乙○○所受前開傷害，尚未達重傷程度，附此敘明。
  (三)按汽車行駛時，駕駛人應注意車前狀況，並隨時採取必要之安全措施。駕駛人駕
    駛汽車，應遵守道路交通標誌、標線、號誌之指示。分向限制線，用以劃分路面
    成雙向車道，禁止車輛跨越行駛，並不得迴轉。道路交通安全規則第九十四條第
    三項、第九十條及道路交通標誌標線號誌設置規則第一百六十五條第一項分別定
    有明文。被告係考領有大貨車駕駛執照之人（見相驗卷第十二頁之駕照影本），
    駕駛車輛自應注意右開規定，依上開道路交通事故調查表及現場照片所示，肇事
    路段天候晴、路面乾燥、無缺陷、視距良好，並無不能注意之情事，竟疏於注意
    及此，而未注意車前狀況及違規跨越分向限制線，以致撞及被害人葉信宏所騎乘
    之機車，致使被害人葉信宏當場死亡及告訴人乙○○受有右開傷害，被告肇事行
    為自有過失。且被告之過失行為與被害人之死亡及告訴人乙○○之傷害間，具有
    相當因果關係甚明。
  (四)本件送請臺灣省高屏澎區車輛行車事故鑑定委員會、臺灣省車輛行車故覆議鑑定
    委員會鑑定結果，均認被告有「駕駛大貨車於設有分向限制線路段穿越道路」為
    肇事原因，有各該委員會之鑑定意見書在卷為憑（見相驗卷第六六、六七頁；原
    審卷第九頁）。雖上開覆議鑑定意見亦認「被害人葉信宏亦有未注意車前狀況」
    之肇事次因，然據告訴人乙○○於警訊、偵查均陳明當時其所搭乘由被害人葉信
    宏駕駛機車之時速約為四、五十公里（見相驗卷第九頁反面、七二頁），而被害
    人所行駛之中興路限速為六十公里（見相驗卷第五頁之道路交通事故調查報告表
    所載），被害人駕駛機車既無超速之情，又係於規定之外車道行駛，則被告駕駛
    大貨車任意穿越分向限制線，尚無其他事證足認被害人駕駛機車有何未注意車前
    狀況之事實，自難遽信被告於本院所陳「被害人機車時速九十、一百公里」（見
    本院卷第四十、六二頁），是此部份覆議鑑定意見為本院所不採，自無從認定被
    害人於本件車禍有何過失之肇事原因，附此敘明。
  (五)綜上所述，本件事證明確，被告前揭業務過失致死等犯行，足堪認定。
二、被告丙○○係國鎮開發股份有限公司所僱用之大貨車司機，乃從事業務之人，其
    於執行業務中肇事致人於死及受傷。核其所為，係犯刑法第二百七十六條第二項
    之業務過失致死罪、及同法第二百八十四條第二項前段之業務過失傷害罪，其一
    過失行為同時觸犯二罪名，為異種之想像競合犯，應從一重之業務過失致死罪論
    處。又被告曾於八十六年間，因竊盜案件經原審判處有期徒刑八月確定，於八十
    七年十二月二十七日縮短刑期執行完畢，有臺灣高等法院被告全國前案紀錄表各
    一紙在卷可按（見本院卷第二四至二六頁），其於五年之內再犯本件有期徒刑以
    上之罪，為累犯，應依法加重其刑。又被告雖於警訊供述「車禍後其馬上打電話
    給公司，沒有打電話報警」等語（見相驗卷第八頁），但被告於肇事後犯罪未發
    覺前，於肇事現場主動向警員自首其肇事並接受裁判，業據證人陳振文（承辦員
    警）於原審結證屬實（見原審卷第三十頁），應依法減輕其刑，則本件究係由何
    人報警一節，核與被告成立自首不生影響，是告訴代理人於本院聲請再予傳訊證
    人陳振文查明被告是否構成自首要件（見本院卷第六八頁），自無必要。而被告
    有刑之加重減輕情形，應依法先加後減。
三、原判決論處被告罪刑，固無不合，惟查：
  (一)原判決理由欄第五行，將被害人「葉信宏」受傷致死一節，誤載為被告「丙○○
    」，即有疏誤。
  (二)本件未能證明被害人葉信宏駕駛前開機車有何「未注意車前狀況」之肇事責任（
    已如前述），原判決誤認被害人與有過失一節，自有未洽。
四、檢察官循告訴人請求提起上訴意旨，略指「被告犯後迄未與被害人家屬達成和解
    ，且被告業務過失肇事，因而造成一死一傷，情節非輕，原判決僅量處被告有期
    徒刑一年二月，顯屬過輕」等語，為有理由，且原判決另有上開可議之處，自應
    將之撤銷改判。爰審酌被告身為大貨車司機，本應審慎駕車以免肇事，卻圖近路
    而不顧其他人車行駛安全，貿然未注意車前狀況及跨越分向限制線以致肇事，致
    告訴人乙○○所受有前述傷害及被害人葉信宏死亡，犯罪情節及所生危害甚重，
    且迄今尚未與被害人家屬及告訴人等達成民事上和解等一切情狀，量處如主文第
    二項所示之刑（本件係檢察官上訴，依法自得諭知重於原審之刑）。
據上論斷，依刑事訴訟法第三百六十九條第一項前段、第三百六十四條、第二百九十
九條第一項前段，刑法第二百七十六條第二項、第二百八十四條第二項前段、第五十
五條、第四十七條、第六十二條，罰金罰鍰提高標準條例第一條前段，判決如主文。
本案經檢察官羅建勛到庭執行職務。
中    華    民    國      九十二      年      十二      月     二十三   日
                              臺灣高等法院高雄分院刑事第六庭
                                  審判長法官  王憲義
                                        法官  謝靜雯
                                        法官  張意聰
右甲本證明與原本無異。
如不服本判決應於收受本判決後十日內向本院提出上訴書狀，其未述上訴理由者，
並得於提起上訴後十日內向本院補提理由書狀（均須按他造當事人之人數附繕本)「
切勿逕送上級法院」。
                                      書記官  王婉蓉
中    華    民    國      九十二      年      十二      月     二十三   日
附錄論罪科刑法條：
刑法第二百七十六條第二項：從事業務之人，因業務上之過失犯前項之罪者，處五年
以下有期徒刑或拘役，得併科三千元以下罰金。


司法院資訊處製作；財團法人民間司法改革基金會備份。
